臺灣臺北地方法院刑事判決              100年度訴字第452號
公  訴  人  臺灣臺北地方法院檢察署檢察官
被      告  楊志忠
上列被告因違反毒品危害防制條例案件，經檢察官提起公訴（10
0年度毒偵字第103號），被告於本院準備程序中就被訴事實為有
罪之陳述，經告知簡式審判程序之旨，並聽取公訴人及被告之意
見後，本院合議庭認為適宜由受命法官獨任進行簡式審判程序而
裁定改由受命法官獨任進行簡式審判程序審理，判決如下：
    主  文
楊志忠施用第一級毒品，處有期徒刑捌月，扣案之第一級毒品海
洛因貳包（淨重合計零點肆陸公克），均沒收銷燬之，扣案之針
筒壹支、分裝剷壹支及外包裝袋貳個，均沒收之；又施用第二級
毒品，處有期徒刑肆月。應執行有期徒刑拾壹月，扣案之第一級
毒品海洛因貳包（淨重合計零點肆陸公克），均沒收銷燬之，扣
案之針筒壹支、分裝剷壹支及外包裝袋貳個，均沒收之。
    事  實
一、楊志忠前因施用毒品案件，經送觀察、勒戒後，認無繼續施
    用毒品傾向，於民國88年5 月18日執行完畢釋放，並由臺灣
    臺北地方法院檢察署檢察官以88年度偵緝字第534 號為不起
    訴處分確定。復於前揭觀察勒戒執行完畢釋放出所後之5 年
    內，因施用毒品案件，經臺灣桃園地方法院以93年度簡字第
    353 號判決判處有期徒刑4 月確定，另因竊盜、傷害案件經
    法院判刑確定，上開各罪復經合併定應執行有期徒刑1 年7
    月，於94年11月17日縮刑期滿執行完畢（不構成累犯）；又
    因多次施用毒品、竊盜案件，經減刑後合併定應執行有期徒
    刑3 年8 月確定，甫於99年5 月21日假釋付保護管束出監（
    保護管束期滿日為99年12月30日）。詎楊志忠仍未知悔改，
    竟分別基於施用第一級、第二級毒品之犯意，於99年12月22
    日上午9 時30分，在新北市汐止區○○○路路邊，以將第一
    級毒品海洛因注射至體內之方式，施用海洛因，又於同年月
    22日為警採尿前之96小時內之某時，在某不詳處所，以將第
    二級毒品甲基安非他命放入玻璃器具內加熱吸食煙霧之方式
    ，施用甲基安非他命，嗣員警於99年12月22日下午1 時52分
    許，在新北市石碇區雙溪81號前庭院，見楊志忠所駕駛自小
    客車懸掛失竊車牌而予以盤查，並扣得楊志忠所有供其施用
    第一級毒品所用之注射針筒、分裝剷各1 支及第一級毒品海
    洛因2 包（總淨重0.46公克），乃對楊志忠採集尿液送驗後
    ，始悉上情。
二、案經新北市政府警察局新店分局報請臺灣臺北地方法院檢察
    署檢察官偵查起訴。
    理  由
一、前揭事實，業據被告楊志忠迭於本院準備程序及審理時均坦
    承不諱（見本院卷第63頁正面、第65頁背面）；且被告為警
    查獲後所採集之尿液，均呈安非他命、甲基安非他命、嗎啡
    、可待因陽性反應，有臺灣檢驗科技股份有限公司濫用藥物
    檢驗報告附卷可稽（見毒偵卷第56頁）；復有扣案白色粉末
    2 包（淨重合計0.46公克），經臺北縣政府警察局新店分局
    鑑定結果，確均含第一級毒品海洛因成分，有毒品初步鑑驗
    報告單在卷可考（見毒偵卷第22頁）；並有針筒1 支、分裝
    剷1 支扣案足資佐證，堪信被告自白與事實相符。
二、被告有事實欄所示之施用毒品前科，有臺灣高等法院被告前
    案紀錄表在卷可參。按毒品危害防制條例於92年7 月9 日修
    正公布，自93年1 月9 日施行，其中第20條、第23條將施用
    毒品之刑事處遇程序，區分為「初犯」及「5 年內再犯」、
    「5 年後再犯」；依其立法理由之說明：「初犯」，經觀察
    、勒戒或強制戒治後，應為不起訴處分或不付審理之裁定；
    經觀察、勒戒或強制戒治執行完畢釋放後，「5 年內再犯」
    者，因其再犯率甚高，原實施之觀察、勒戒及強制戒治既已
    無法收其實效，爰依法追訴或裁定交付審理。至於經觀察、
    勒戒或強制戒治執行完畢釋放後，「5 年後再犯」者，前所
    實施之觀察、勒戒或強制戒治已足以遮斷其施用毒品之毒癮
    ，為期自新及協助其斷除毒癮，仍適用「初犯」規定，先經
    觀察、勒戒或強制戒治之程序；從而依修正後之規定，僅限
    於「初犯」及「5 年後再犯」2 種情形，始應先經觀察、勒
    戒或強制戒治程序；倘被告於5 年內已再犯，經依法追訴處
    罰，縱其第3 次（或第3 次以上）再度施用毒品之時間，在
    初犯經觀察、勒戒或強制戒治執行完畢釋放5 年以後，已不
    合於「5 年後再犯」之規定，且因已於「5 年內再犯」，顯
    見其再犯率甚高，原實施觀察、勒戒或強制戒治，已無法收
    其實效，即應依該條例第10條處罰（最高法院95年度第7次
    刑事庭會議、97年度第5 次刑事庭先後著有決議可資參照）
    。是本件被告施用甲基安非他命之時間雖距前次觀察勒戒釋
    放時已逾5 年，然揆諸前開說明，其本次施用毒品犯行仍應
    依法追訴處罰。從而，本件事證明確，被告施用第二級毒品
    之犯行明確，應依法論科。
三、核被告所為，係犯毒品危害防制條例第10條第1 項、第2 項
    之施用第一級毒品罪及施用第二級毒品罪。被告施用第一級
    毒品海洛因及第二級毒品甲基安非他命前、後持有第一級、
    第二級毒品之低度行為，均為施用之高度行為所吸收，不另
    論罪。被告上開施用第一級、第二級毒品之犯行，犯意個別
    ，行為互異，應予分論併罰。爰審酌被告不思上進，沾染施
    用毒品之惡習，且前已因施用毒品案件，經觀察勒戒及法院
    徒刑執行後，仍未能把握自新機會徹底戒除施用毒品之惡習
    ，再於本案施用足以導致人體機能發生依賴性、成癮性及抗
    藥性等障礙之第一級毒品海洛因及第二級毒品甲基安非他命
    ，戕害自身健康，漠視法令禁制，惟尚能坦承犯行，暨其犯
    罪手段、施用毒品之次數等一切情狀，分別量處如主文所示
    之刑，並定其應執行刑。
四、扣案之第一級毒品海洛因2 包（淨重合計0.46公克），均應
    依毒品危害防制條例第18條第1 項前段，不問屬於犯人與否
    ，宣告沒收銷燬之。又包裝上開海洛因之外包裝袋2 個，有
    防止海洛因裸露、逸出及潮濕之功用，並便於攜帶，為供被
    告施用第一級毒品所用之物，而扣案之針筒1 支、分裝剷1
    支，均係被告所有供其施用第一級毒品所用之物，業據被告
    供承在卷（見本院卷第65頁背面），均應依刑法第38條第1
    項第2 款之規定宣告沒收。
據上論斷，應依刑事訴訟法第273 條之1 第1 項、第299 條第1
項前段，毒品危害防制條例第10條第1 項、第2 項、第18條第1
項前段，刑法第11條前段、第51條第5 款、第38條第1 項第2款
，判決如主文。
本案經檢察官曹哲寧到庭執行職務。
中    華    民    國   100    年    8     月    2     日
                  刑事第十九庭  法  官  高若珊
上正本證明與原本無異。
如不服本判決應於收受送達後10日內向本院提出上訴書狀，並應
敘述具體理由；其未敘述上訴理由者，應於上訴期間屆滿後20日
內向本院補提理由書（均須按他造當事人之人數附繕本）「切勿
逕送上級法院」。
                                書記官  游曉婷
中    華    民    國   100    年    8     月    2     日
附錄本案論罪科刑法條全文：
毒品危害防制條例第10條
施用第一級毒品者，處6 月以上5 年以下有期徒刑。
施用第二級毒品者，處3 年以下有期徒刑。